【裁判字號】    97,訴,4322
【裁判日期】    971118
【裁判案由】    給付貨款
【裁判全文】
臺灣臺北地方法院民事判決              97年度訴字第4322號
原      告  國產實業建設股份有限公司
法定代理人  乙○○
訴訟代理人  丙○○
被      告  財本一營造工程有限公司
法定代理人  甲○○
訴訟代理人  丁○○
被      告  仲泉工程有限公司
法定代理人  戊○○
訴訟代理人  己○○
上列當事人間給付貨款事件，本院於九十七年十月十六日言詞辯
論終結，判決如下：
    主  文
原告之訴及假執行之聲請均駁回。
訴訟費用由原告負擔。
    事實及理由
一、原告主張：
  (一)被告財本一營造工程有限公司（下稱財本一公司）前因「采
    風珍藏」、「賴公館新建工程」、「蔡公館新建工程」及「
    周公館新建工程」等工程之需要，向原告購買預拌混凝土，
    其金額按實際數量計算，原告依約送貨後，被告財本一營造
    工程有限公司積欠貨款共計新台幣（下同）1,688,155元，
    未為清償，經屢催清償，均無結果。另一被告仲泉工程有限
    公司（下稱仲泉公司）為上開「采風珍藏」與「賴公館新建
    工程」預拌混凝土買賣之連帶保證人，應就就二工程未償貨
    款143,283元與被告財本一營造工程有限公司負連帶清償責
    任。
  (二)訴外人己○○稱與被告財本一公司為合夥關係，持印有被告
    財本一公司之名片及營利事業登記證，與原告簽訂契約，且
    被告財本一公司對己○○未提起刑事告訴；被告財本一公司
    以原告開立之統一發票申報進項稅額扣抵營業稅，不啻表示
    被告財本一公司同意己○○以其名義簽約。被告財本一公司
    縱未授權亦應負表見代理人責任。
  (三)聲明：1.被告財本一公司應給付原告1,544,872元，及自起
    訴狀繕本送達之翌日起至清償日止，按年息5%五計算之利息
    。2.被告應連帶給付原告143,283元，及自起訴狀繕本送達
    之翌日起至清償日止，按年息5%計算之利息。3.原告願供擔
    保，請准宣告假執行。
二、被告財本一公司答辯如下：
  (一)原告所提契約均非被告與原告簽訂。原告就承攬工程與另一
    被告仲泉公司簽訂工程協議書，由仲泉全權管理及運作，被
    告依約付款給仲泉公司，不可能再與工資或材料廠商訂立任
    何工程合約。被告並無拖欠任何款項，原告應向與之簽約者
    追討未付之款項才是。
  (二)被告與訴外人己○○並無合夥關係；己○○所持名片與被告
    公司名片不同；被告亦未付款予原告，否認兩造間有買賣契
    約存在。
  (三)聲明：駁回原告之訴及假執行聲請。
三、被告仲泉公司答辯如下：
  (一)原告所提系爭訂貨單四件均該公司之實際負責人己○○所簽
    訂；被告並未稱與被告財本一公司是合夥關係。
  (二)聲明：駁回原告之訴及假執行聲請。
四、原告主張被告財本一公司積欠原告貨款計1,688,155元，被
    告仲泉公司就其中143,283元負連帶保證責任，原告依買賣
    及連帶保證之法律關係，請求被告給付；被告財本一公司則
    否認有買賣關係，被告以上開情詞置辯，是本件爭點在於：
    (一)原告與被告財本一公司間是否有買賣關係存在？(二)被告財
    本一公司應否負表見代理之授權人責任？(三)被告仲泉公司應
    否負連帶保證人責任？爰審酌如下：
  (一)原告與被告財本一公司間是否有買賣關係存在？
    1.按當事人主張有利於己之事實者，就其事實有舉證之責任
      ，民事訴訟法第277條定有明文。原告主張其與被告財本
      一公司向其訂購預拌混泥土，其間有買賣關係，並提出訂
      貨單四件為證（見本件卷第6至9頁）；被告財本一公司則
      否認有契約關係存在，辯稱訂貨單上買方之簽章並非其所
      為，而是訴外人己○○或被告仲泉公司之會計薛憶純所為
      ，為兩造所不爭執，系爭訂貨單之用印既非被告財本一公
      司所為，則原告就系爭訂貨單係由被告財本一公司授權之
      有權代理人所為負舉證責任。
    2.查系爭訂貨單上之印章係被告財本一公司交付員工林士原
      ，供其提領銀行帳戶內之款項給付下包工程款，林士原將
      該印章置於工地，業據林士原陳述明確（見本院卷第92
      頁即97年9月25日言詞辯論筆錄第7頁及第8頁參照）；而
      系爭買賣係原告與訴外人己○○洽商，己○○欲以被告仲
      泉公司名義簽約，但原告要求用營造商的名義簽約，己○
      ○乃從林士原的抽屜取出蓋用於系爭訂貨單，亦據己○○
      陳述明確（見同上期日筆錄），綜觀訂約過程，被告財本
      一公司之法定代理人員工從未出面，或用印或交付印章於
      被告仲泉公司或己○○，自難憑系爭訂單上印文真正率以
      認定被告財本一公司授權他人與原告訂約。
    3.又查被告財本一公司與被告仲泉公司訂有協議，有協議書
      四件附卷可稽（見本件卷第23至27頁），被告仲泉公司及
      其實際負責人己○○因此持有被告財本一公司之營利事業
      登記證影本；己○○出示之名片上載「業昌營造股份有限
      公司、財本人營造工程股份有限公司、仲泉工程有限公司
      」非僅被告財本一公司名稱，亦未記載其在被告財本一公
      司之職稱，亦與一般名片內容有記載職稱不同，則依名片
      無法證明己○○有權代理被告財本一公司；再者名片上地
      址為「台北市士林區111延平北路五段1 巷40號8樓」，而
      原告明知被告財本一公司設在台北市○○路○段，己○○
      稱名片是其自行印製，並非被告財本一公司授權印製；至
      於被告財本一公司是否對訴外人己○○提起刑事訴訟，應
      非其是否授權己○○之要件。基上各情，自不能因己○○
      持有被告財本一公司之營利事業登記證影本及自行印製之
      名片，即認定己○○有權代理被告財本一公司簽約。
    4.按轉包工程之次承攬人要求其後手承攬人逕以原始承攬人
      為買受人開立統一發票，由次承攬人持其後手開立之統一
      發票向原始承攬人領取工程款，即俗稱跳開發票，商場交
      易上並非少見。不能因此即謂統一發票買受人欄上所記載
      之買受人即與開立該統一發票者有直接之買賣契約關係。
      本件被告財本一公司與仲泉公司訂有協議，約定被告財本
      一公司將其承包之工程交由被告仲泉公司「運作及支付下
      包廠商材料及工程之貨款等，盈虧自負，如有未能支付工
      程款與乙方（即被告財本一公司）無涉。」（見本院卷第
      23至26頁）；原告開立之統一發票係交付己○○，由己○
      ○持向被告財本一公司領款，即原告並非直接交付被告財
      本一公司；原告之領款亦非由被告財本一公司給付，而是
      由己○○或被告仲泉公司會計薛憶純交付仲泉公司之支票
      ，可見被告財本一公司無付款之事實。依上揭說明，被告
      財本一公司雖曾持原告開立之統一發票申報扣抵銷項稅額
      ，尚不得作為兩造間有買賣關係之證明。
    5.按無代理權人以代理人之名義所為之法律行為，係效力未
      定之法律行為，固得經本人承認而對於本人發生效力。惟
      本人如已為拒絕承認，該無權代理行為即確定的對於本人
      不生效力，縱本人事後再為承認，亦不能使該無權代理行
      為對於本人發生效力，最高法院85年台上字第963號著有
      判例可參。原告既未能證明系爭訂貨係被告財本一公司或
      有權代理人所為，系爭訂貨單對被告財本一公司不生效力
      。故原告依買賣關係請求被告給付貨款，不應准許。
  (二)被告財本一公司是否應負表見代理之授權人責任？
    1.按民法第169條關於由自己之行為表示以代理權授與他人
      者，對於第三人應負授權人之責任，但第三人明知其無代
      理權或可得而知者，不在此限，此規定係以本人有使第三
      人信為以代理權授與他人之行為，為保護代理交易之安全
      ，有使本人負相當責任之必要而設。次按，由自己之行為
      表示以代理權授與他人者，對於第三人應負授權人之責任
      ，必須本人有表見之事實，足使第三人信該他人有代理權
      之情形存在，始足當之。我國人民將自己印章交付他人，
      委託該他人辦理特定事項者，比比皆是，倘持有印章之該
      他人，除受託辦理之特定事項外，其他以本人名義所為之
      任何法律行為，均須由本人負表見代理之授權人責任，未
      免過苛。若徒憑上訴人曾將印章交付與呂某之事實，即認
      被上訴人就保證契約之訂立應負表見代理之授權人責任，
      自屬率斷，最高法院70年台上字第657號著有判例可參。
    2.查蓋用於訂貨單上之印章是被告財本一公司交付於林士原
      而非交付於己○○；印章用途限於提領工程款，不包括簽
      約，業據林士原、己○○陳述明確（見本件卷第89頁以下
      即97年9月25日筆錄）；林士原及己○○均未獲得被告財
      本一公司授權所為與原告締約行為，本屬無權代理行為，
      況系爭印章亦非被告財本一公司所交付，不因其蓋用印章
      真正，即謂有何表見事實存在。從而，原告主張被告財本
      一公司應負表見代理之授權人責任，委不足取。
  (三)被告仲泉公司是否應負連帶保證人責任？
    按稱保證者，謂當事人約定，一方於他方之債務人不履行債
    務時，由其代負履行責任之契約，民法第739條定有明文。
    又保證債務為從債務，如主債務不存在，保證債務自無從發
    生；如主債務尚未發生，則保證債務即無由獨立存在，此為
    保證債務之從屬性。本件原告主張之買賣契約對被告財本一
    公司不生效力，被告財本一公司亦不負表現代理責任，均如
    前述，主債務人即被告財本一公司對原告所負之債務並不存
    在，則被告仲泉公司之保證債務自無由獨立存在。據此，原
    告主張被告仲泉公司應系爭債務其中143,283元負連帶保證
    人責任乙節，即無理由。
五、從而，原告本於買賣、表現代理及連帶保證之法律關係，請
    求被告財本一公司給付1,544,872元及自準備狀繕本送達翌
    日起至清償日止，按法定遲延利息即年息5%計算之利息；另
    被告應連帶給付原告143,283元，均不應准許。原告之訴既
    經駁回，其假執行之聲請亦失所附麗，併予駁回。
六、本件事證已臻明確，兩造其餘主張陳述及所提之證據，經本
    院斟酌後，認與判決結果不生影響，爰不予一一論列。
七、結論：原告之訴為無理由，依民事訴訟法第78條決如主文。
中    華    民    國    97    年    11    月    18    日
                  民事第五庭    法  官  林妙黛
以上正本係照原本作成
如對本判決上訴，須於判決送達後20日內向本院提出上訴狀
中    華    民    國    97    年    11    月    18    日
                                書記官  陳怡君


司法院資訊處製作；財團法人民間司法改革基金會備份。
